【裁判字號】    99,易,1651
【裁判日期】    990722
【裁判案由】    毒品危害防制條例
【裁判全文】
臺灣臺北地方法院刑事判決              99年度易字第1651號
公  訴  人  臺灣臺北地方法院檢察署檢察官
被      告  甲○○
上列被告因毒品危害防制條例案件，經檢察官提起公訴（98年度
毒偵字第3392號），嗣於本院準備程序中，被告就被訴事實為有
罪之陳述，經告以簡式審判之要旨，並聽取當事人意見後，本院
裁定進行簡式審判程序，判決如下：
    主  文
甲○○施用第二級毒品，累犯，處有期徒刑伍月，如易科罰金，
以新臺幣壹仟元折算壹日。扣案第二級毒品甲基安非他命壹包（
驗餘淨重拾柒點捌捌公克）沒收銷燬之，包裝上開毒品之包裝袋
壹只及玻璃球吸食器壹個均沒收。
    事  實
一、甲○○前因施用毒品案件，經本院以92年度毒聲字第47號裁
    定送勒戒處所施以觀察、勒戒後，認有繼續施用毒品之傾向
    ，復經本院以92年度毒聲字第1000號裁定施以強制戒治，屆
    滿3月後，經本院以93年度毒聲字第120號裁定停止戒治，所
    餘戒治期間付保護管束，於民國93年5 月24日期滿，由臺灣
    臺北地方法院檢察署檢察官以93年度戒毒偵字第78號為不起
    訴處分。又因施用毒品案件，經本院以94年度易字第970 號
    案件判決有期徒刑4 月，於94年11月15日易科罰金執行完畢
    ，又分別因施用第一級毒品海洛因及第二級毒品甲基安非他
    命，經本院以97年度訴字第956 號案件判決有期徒刑8月、5
    月，並定應執行有期徒刑11月（於98年11月27日入監執行）
    。詎甲○○仍不知悔改，又基於施用第二級毒品甲基安非他
    命之犯意，於98年11月22日上午，在臺北市○○區○○街77
    號6 樓居所，施用甲基安非命1次；嗣於同日下午2時30分許
    ，在臺北市○○區○○路244 號前為警查獲，並扣得其所有
    並供施用之安非他命1包（不含包裝袋，驗餘淨重17.88公克
    ）及玻璃球吸食器1個等物，經警方採集其尿液送驗結果，
    發現呈現第二級毒品陽性反應，而查悉上情。
二、案經臺北市政府警察局萬華分局報告臺灣臺北地方法院檢察
    署檢察官偵查起訴。
    理  由
一、訊據被告甲○○對於上開事實均坦承不諱，且其尿液檢體為
    警採集送驗後，經以氣相層析質譜儀法確認檢驗結果，確呈
    安非他命及高濃度之甲基安非他命陽性反應，此有台灣尖端
    先進生技醫藥股份有限公司98年11月30日濫用藥物檢驗報告
    附卷可稽（見偵卷第50頁），復有扣案之白色晶體1 包及玻
    璃球吸食器1 個可佐。該包白色晶體（不含包裝袋，驗餘淨
    重17.88 公克）經鑑定結果，確檢出甲基安非他命成分，此
    亦有具專門鑑定毒品能力之內政部警政署刑事警察局99年 1
    月15日刑鑑字第0990000298號鑑定書在卷可憑（見偵卷第58
    頁），足認被告之任意性自白與事實相符，事證明確，犯行
    堪以認定，應予依法論科。
二、按92年7月9日修正公布之毒品危害防制條例於93年1月9日施
    行，其中第20條、第23條將施用毒品之刑事處遇程序，區分
    為「初犯」及「5年內再犯」、「5年後再犯」。依其立法理
    由之說明：「初犯」，經觀察、勒戒或強制戒治後，應為不
    起訴處分或不付審理之裁定；「5 年內再犯」者，因其再犯
    率甚高，原實施之觀察、勒戒及強制戒治既已無法收其實效
    ，爰依法追訴或裁定交付審理。至觀察、勒戒或強制戒治執
    行完畢釋放後，「5 年後再犯」者，前所實施之觀察、勒戒
    或強制戒治已足以遮斷其施用毒品之毒癮，為期自新及協助
    其斷除毒癮，仍適用「初犯」規定，始應先經觀察、勒戒、
    強制戒治之程序。從而依該次修正後之規定，僅限於「初犯
    」及「5 年後再犯」二種情形，應先經觀察、勒戒或強制戒
    治之程序，此乃該條例第10條之例外規定。倘被告於5 年內
    已再犯，經依法追訴處罰，縱其第3次（或第3次以上）再度
    施用毒品之時間，在初犯經觀察、勒戒或強制戒治執行完畢
    釋放5年以後，因與單純之「5年後再犯」之情形有別，不合
    於「5年後再犯」之例外規定；且因已於「5年內再犯」，顯
    見其再犯率甚高，原實施觀察、勒戒或強制戒治，已無法收
    其實效，即應回歸原則性規定，由檢察官逕行起訴，依該條
    例第10條處罰（最高法院96年度台非字第236 號判決意旨及
    97年度第5 次刑事庭會議決議參照）。查被告有如事實欄所
    示施用毒品紀錄，有臺灣高等法院被告前案紀錄表在卷可按
    ，揆諸前開規定及說明，被告所為本件施用第二級毒品之犯
    行，並無「初犯」規定之適用，而應直接訴追處罰。
三、按甲基安非他命為毒品危害防制條例第2條第2項第2 款明定
    之第二級毒品。核被告所為，係犯毒品危害防制條例第10條
    第2 項之施用第二級毒品罪。被告施用前後持有第二級毒品
    之行為，為施用行為所吸收，均不另論罪。查被告有如事實
    欄所示刑之宣告及執行完畢情形，有臺灣高等法院被告前案
    紀錄表在卷可考，其於94年11月15日執行完畢後，5 年內故
    意再犯本件有期徒刑以上之罪，為累犯，應依刑法第47條第
    1 項規定加重其刑。爰審酌被告前因施用毒品，歷經觀察、
    勒戒程序，並經追訴審判，惟仍未能完全戒絕毒癮，復再犯
    本件施用毒品罪，其施用毒品對於社會秩序固有間接之影響
    ，惟本質上尚屬自我戕害行為，暨被告之素行、生活狀況、
    智識程度、犯後坦承犯行之態度等一切情狀，量處如主文所
    示之刑，並諭知易科罰金之折算標準。又扣案查獲之第二級
    毒品甲基安非他命（不含包裝袋，驗餘淨重17.88 公克），
    應依毒品危害防制條例第18條第1 項前段規定沒收銷燬。另
    包裝上開毒品之包裝袋1 只，係被告所有供其盛裝毒品免於
    毒品遭受潮濕、逸漏之用，又扣案之玻璃球吸食器1 個，係
    被告所有供施用甲基安非他命用，業經被告供承在卷，均屬
    被告所有供犯罪所用之物，爰依刑法第38條第1項第2款、第
    3項之規定，予以宣告沒收。
據上論斷，應依刑事訴訟法第273條之1第1項、第299條第1 項前
段，毒品危害防制條例第10條第2項、第18條第1項前段，刑法第
11條前段、第47條第1項、第41條第1項前段、第38條第1項第2款
，判決如主文。
本案經檢察官張成業到庭執行職務。
中    華    民    國    99    年    7     月    22    日
                        刑事第十四庭  法  官  賴武志
上正本證明與原本無異。
如不服本判決應於收受送達後10日內向本院提出上訴書狀，並應
敘述具體理由；其未敘述上訴理由者，應於上訴期間屆滿後20日
內向本院補提理由書（均須按他造當事人之人數附繕）「切勿逕
送上級法院」。
                                      書記官  劉麗英
中    華    民    國    99    年    7     月    22    日
附錄本判決論罪科刑法條：
毒品危害防制條例第10條
施用第一級毒品者，處6月以上5年以下有期徒刑。
施用第二級毒品者，處3年以下有期徒刑。

司法院資訊處製作；財團法人民間司法改革基金會備份。
